臺灣高等法院臺中分院民事判決
111年度重訴字第2號
原      告  台灣電力股份有限公司台中區營業處

法定代理人  黃明舜  
訴訟代理人  陳建良律師
被      告  林振霆  


            洪嘉寶  




上列當事人間請求損害賠償事件，原告提起刑事附帶民事訴訟，
經本院刑事庭裁定移送前來（111年度重附民字第82號），本院
於111年10月19日言詞辯論終結，判決如下：
    主  文
被告應連帶給付原告新臺幣14,056,438元，及自民國111年4月16
日起至清償日止，按年息百分之5計算之利息。
本判決所命給付，於原告以新臺幣4,685,479元供擔保後得假執
行。
    事實及理由
壹、程序方面：
一、被告洪嘉寶經合法通知未於言詞辯論期日到場，核無民事訴
    訟法第386條所列各款情形，爰依原告之聲請，由其一造辯
    論而為判決。
二、按在第二審為訴之變更、追加，非經他造同意，不得為之，
    但擴張或減縮應受判決事項之聲明者，不在此限，此觀民事
    訴訟法第446條第1項但書、第255條第1項第3款規定即明。
    原告起訴原請求被告連帶給付新臺幣（下同）19,404,770元
    本息；嗣於本院審理中變更請求被告連帶給付14,056,438元
    本息（見本院卷第114頁），核屬減縮應受判決事項之聲明
    ，與前揭規定尚無不合。
貳、實體方面：
一、原告主張：被告2人合作投資經營虛擬貨幣即比特幣礦場，
    於民國108年4月17日前，向訴外人謝○○承租門牌號碼臺中市
    ○○區○○路000巷00○00號房屋，放置比特幣挖礦機及相關電腦
    設備，並分別於108年4月17日、同年月24日，向原告申請00
    -00-0000-00-0號電表（用戶名：林振霆）及00-00-0000-00
    -0號電表（用戶名：洪嘉寶）（以下合稱系爭電表），藉由
    挖礦機「挖礦」取得比特幣。嗣其2人為減少電費支出，竟
    共同基於竊取電能之犯意聯絡，於108年7月24日某時，由林
    振霆持老虎鉗1支，將系爭電表之外箱封印鎖剪斷，復持螺
    絲起子1支轉開固定電表外殼之螺絲，再打開系爭電表外殼
    ，將電度表前比流器接至電表電流絆1L、3L加工折斷，致使
    系爭電表計量失準，而自斯時起，以上開方式接續竊取台電
    公司之電能2,158,544度，供挖礦機24小時運轉挖掘比特幣
    之用。嗣原告於109年3月30日13時35分會同警方查獲前開違
    規用電行為，始悉上情。經原告稽查人員清點電表00-00-00
    00-00-0用電地址用電設備容量為189瓩（KW)、電表00-00-0
    000-00-0用電地址用電設備容量為175瓩（KW)，以每日用電
    24小時推算，自108年7月24日開始供電時起至109年3月30日
    稽查止，每日共竊取電能8,736度，扣除已繳費度數15,400
    度、15,000度後，以每度電平均單價為4.07元，臨時電價1.
    6倍為6.512元計算，原告可追償電費為14,056,438元。爰依
    民法第184條第1項、第185條第1項規定，請求被告2人連帶
    賠償原告14,056,438元，及自起訴狀繕本送達最後一位被告
    翌日起至清償日止，按年息百分之5計算之利息；並願供擔
    保請准宣告假執行。
二、被告林振霆則以：其沒有資力給付原告請求之金額，之後會
    想辦法與原告和解等語，資為抗辯。並答辯聲明：原告之訴
    駁回。
三、被告洪嘉寶未於言詞辯論期日到庭，亦未提出書狀為任何聲
    明及陳述。
四、得心證之理由：
　㈠原告主張被告2人於108年4月17日、同年月24日，向原告申請
    系爭電表，嗣其2人為減少電費支出，竟共同基於竊取電能
    之犯意聯絡，於108年7月24日某時，由林振霆持老虎鉗1支
    ，將系爭電表之外箱封印鎖剪斷，復持螺絲起子1支轉開固
    定電表外殼之螺絲，再打開系爭電表外殼，將電度表前比流
    器接至電表電流絆1L、3L加工折斷，致使系爭電表計量失準
    ，而自斯時起至109年3月30日13時35分警方查獲前開違規用
    電行為止，以上開方式接續竊取台電公司之電能2,158,544
    度(計算方式係以系爭電表現場設備容量各189、175瓩，共3
    64瓩，24小時不停運轉，每日竊取電能為8,736度，自108年
    7月24日起至109年3月30日13時35分止竊電期間共計250日又
    13時35分，總計用電度數為2,188,944度，扣除被告2人於竊
    電期間已繳費15,400度、15,000度，竊取電能之度數為2,15
    8,544度）等情，業據其提出用電實地調查書為證，並經本
    院依職權調取本院111年度上訴字第754號刑事卷宗核閱無誤
    ，且為被告林振霆所不爭執，被告洪嘉寶已於相當時期受合
    法之通知，而於言詞辯論期日不到場，亦未提出準備書狀爭
    執，依民事訴訟法第280條第3項準用第1項規定，視同自認
    ，堪信原告所陳上情為真正，本院即採為判決之基礎。
　㈡按因故意或過失，不法侵害他人之權利者，負損害賠償責任
    ；數人共同不法侵害他人之權利者，連帶負損害賠償責任，
    民法第184條第1項前段、第185條第1項分別定有明文。本件
    被告2人以上開方式共同竊電，係故意不法侵害原告之財產
    權，則原告依上開規定，請求被告2人連帶負損害賠償之責
    ，洵屬有據。
　㈢次按電業法第56條第1項、第2項規定：「再生能源發電業及
    售電業對於違規用電情事，得依其所裝置之用電設備、用電
    種類及其瓦特數或馬力數，按電業之供電時間及電價計算損
    害，向違規用電者請求賠償；其最高賠償額，以一年之電費
    為限。」、「前項違規用電之查報、認定、賠償基準及其處
    理等事項之規則，由電業管制機關定之。」又經濟部依上開
    電業法第56條第2項訂定違規用電處理規則，其中第3條第2
    款、第6條第1項第1款、第3款及第2項分別規定：「本規則
    所稱之違規用電，指有下列行為之一者：……二、繞越電度表
    或其他計電器，損壞或改動表外之線路。……」、「再生能源
    發電業及售電業對於用戶或非用戶因違規用電所致短收電費
    之追償，依下列之規定追償之：一、按所裝置之違規用電設
    備、用電種類及其瓦特數或馬力數按再生能源發電業及售電
    業之供電時間之電價計算三個月以上一年以下之電費。但經
    再生能源發電業及售電業供電未滿三個月者，應自開始供電
    之日起算。三、查獲繞越電度表、損壞、改變電度表或計電
    器之構造或以其他方法使之失效不準者，應照第一款計算電
    度，扣除已繳費之電度後，計收違規用電電費。」、「再生
    能源發電業及售電業訂有臨時電價者，前項各款追償電費概
    按臨時電價計算之。」上開對竊電者追償電費之規定既經立
    法機關授權經濟部制定，應具有法定損害賠償責任之性質，
    再生能源發電業及售電業無須舉證證明被竊得之確實電量，
    且向竊電者追償電費之規定具懲罰性質，並非僅以竊電者實
    際竊電所獲利益為限，竊電者自不得舉證證明其實際未竊得
    如此數量之電力而減輕賠償責任。本件被告2人以「打開系
    爭電表外殼，將電度表前比流器接至電表電流絆1L、3L加工
    折斷，致使系爭電表計量失準」之方式竊電，係屬違規用電
    處理規則第3條第2款「改動表外線路」之違規用電行為，依
    上開規定，原告得追償之電費係以臨時電價即相關用電電價
    1.6倍計算（原告電價表第六章臨時用電電價第5條參照，見
    附民卷第75頁），而被告2人竊電期間每度電之平均單價為4
    .07元，亦有原告所提追償電費計算單在卷可查（見附民卷
    第79頁）。準此，原告得向被告2人追償之電費為14,056,43
    8元【計算式：2,158,544×4.07×1.6＝14,056,438】。
　㈣綜上所述，原告依民法第184條第1項前段、第185條第1項之
    規定，請求被告連帶給付原告14,056,438元，及自起訴狀繕
    本送達最後一位被告翌日即111年4月16日起（見附民卷第91
    、93頁）至清償日止，按年息百分之5計算之遲延利息，為
    有理由，應予准許。又原告陳明願供擔保，請准宣告假執行
    ，經核於法尚無不合，爰酌定相當擔保金額併予准許。
　㈤本件事證已臻明確，兩造其餘之攻擊或防禦方法及所用之證
    據，經本院斟酌後，均認不足以影響本判決之結果，爰不再
    逐一論列，附此敘明。
　㈥原告提起本件刑事附帶民事訴訟，而由本院刑事庭依刑事訴
    訟法第504條第1項規定，裁定移送前來，依同條第2項規定
    免繳納裁判費，且於本院審理期間，亦未滋生其他訴訟必要
    費用，茲參酌臺灣高等法院暨所屬法院95年度法律座談會意
    旨，自無庸為訴訟費用負擔之諭知，併予敘明。
　㈦據上論結，本件原告之訴為有理由，依民事訴訟法第463條、
    第385條第1項前段、第390條第2項，判決如主文。　　
中　　華　　民　　國　　111 　年　　11　　月　　9 　　日
              民事第二庭    審判長法　官  楊國精
　　　　　　　　　　　      　　  法　官  陳得利
　　　　　　　　　　　      　　　法　官  林筱涵
正本係照原本作成。
如不服本判決，應於收受送達後二十日內向本院提出上訴書狀，
其未表明上訴理由者，應於提出上訴後二十日內向本院補提理由
書狀（均須按他造當事人之人數附繕本）。因疫情而遲誤不變期
間，得向法院聲請回復原狀。
上訴時應提出委任律師或具有律師資格之人之委任狀。委任有律
師資格者，另應附具律師資格證書及釋明委任人與受任人有民事
訴訟法第四百六十六條之一第一項但書或第二項所定關係之釋明
文書影本。如委任律師提起上訴者，應一併繳納上訴裁判費。

                                  書記官  呂安茹
　　　　　　　　　　　　　　　　　　
中　　華　　民　　國　　111 　年　　11　　月　　9 　　日